【裁判字號】    97,交易,6
【裁判日期】    970714
【裁判案由】    業務過失傷害等
【裁判全文】
臺灣彰化地方法院刑事判決               97年度交易字第6號
公  訴  人  臺灣彰化地方法院檢察署檢察官
被      告  乙○○
            丙○○
上  一  人
選任辯護人  陳世煌律師
            黃俊昇律師
上列被告等因業務過失傷害等案件，經檢察官提起公訴（96年度
偵字第10802號），本院判決如下：
    主  文
乙○○因過失傷害人致重傷，處有期徒刑肆月，如易科罰金，以
新臺幣壹仟元折算壹日。
丙○○因過失傷害人致重傷，處有期徒刑貳月，如易科罰金，以
新臺幣壹仟元折算壹日。
    犯罪事實
一、乙○○於民國96年7 月8 日下午，駕駛車牌號碼9879-KG 號
    自小客車，搭載其父林溪洲及其母林王麗華，沿彰化縣大城
    鄉○○鄉○○道路由南往北方向行駛，於當日下午3 時許，
    行經臺電西城幹14號電線桿前之產業道路口時，原應注意車
    輛行駛時之車前狀況，隨時採取必要之煞停、閃避等安全措
    施；且行駛至無號誌，亦未區○○○○○道，復係同車道數
    之交岔路口時，左方車應暫停讓右方車先行；及行經無號誌
    之交岔路口，應減速慢行，作隨時停車之準備，而依當時天
    候晴、日間自然光線、路面無缺陷、無障礙物，但因有樹木
    及農舍視距不良之情形，乙○○本應更加注意上情，且又無
    不能注意之情事，竟疏未注意及此，即駕車駛入該產業道路
    路口。適有平日務農，搭載友人甲○○○（起訴書誤載為松
    村教旨）之丙○○，駕駛車號7790-LE 沿該產業道路東往西
    方向亦行駛至該路口，丙○○亦本應注意車輛行駛時之車前
    狀況，隨時採取必要之煞停、閃避等安全措施，且行經無號
    誌之交岔路口，應減速慢行，作隨時停車之準備，然並無不
    能注意之情事，亦疏未注意及此而駛入該路口，致乙○○所
    駕之前揭9789-K G號自小客車車頭撞及丙○○所駕之前揭77
    90-LE 自小客車之左後側車門，致丙○○受有頸椎神經壓迫
    、胸挫傷及雙膝挫傷（此過失傷害部分，業據撤回告訴），
    甲○○○則受有創傷性第5 第11及第12胸椎壓迫性骨折合併
    脊髓神經完全性損傷及下半身癱瘓、創傷性右側血胸、右側
    腎臟創傷併血腫及呼吸衰竭等毀敗下肢機能之重傷害。乙○○、丙○○於肇事後，在有偵查犯罪職權之機關尚不知何人
    為肇事者前，即分別在現場及就診醫院內，分別主動向到場
    處理之司法警察坦承其等為肇事者，並均接受裁判。
二、案經甲○○○訴由臺灣彰化地方法院檢察署檢察官偵查起訴
    。
    理  由
壹、證據能力部分
一、按被告以外之人於審判外之言詞或書面陳述，除法律有規定
    者外，不得作為證據，刑事訴訟法第159 條第1 項固定有明
    文，惟被告以外之人於審判外之陳述，雖不符合同法第 159
    條之1 至第159 條之4 規定，但經當事人於審判程序同意作
    為證據，法院審酌該言詞陳述或書面陳述作成時之情況，認
    為適當者，亦得為證據，當事人、代理人或辯護人於法院調
    查證據時，知有第159 條第1 項不得為證據之情形，而未於
    言詞辯論終結前聲明異議者，視為有前項之同意，此觀同法
    第159 條之5 規定即明。查本判決後開引用各該被告乙○○
    及丙○○以外之人於審判外之陳述（包含書面陳述），皆屬
    傳聞證據，惟當事人及辯護人雖知上開證據資料為傳聞證據
    ，但於本院審判期日中均表示無意見而不予爭執，且迄至言
    詞辯論終結前亦未再聲明異議，本院審酌上開證據資料製作
    時之情況，尚無違法不當及證明力明顯過低之瑕疵，亦認為
    以之作為證據應屬適當，揆諸前開說明，爰逕依刑事訴訟法
    第159 條之5 規定，認前揭證據資料均例外有證據能力，合
    先敘明。
貳、認定犯罪事實所憑之證據及論罪科刑情形
一、訊據被告乙○○就前揭犯罪事實均坦承不諱；被告丙○○則
    坦承：伊當日有搭載告訴人甲○○○行經該路口發生事故，
    致甲○○○受有創傷性第5 第11及第12胸椎壓迫性骨折合併
    脊髓神經完全性損傷及下半身癱瘓、創傷性右側血胸、右側
    腎臟創傷併血腫及呼吸衰竭等毀敗下肢機能之重傷害等情，
    惟被告丙○○矢口否認有何業務過失致重傷害犯行，辯稱：
    伊多年前雖曾從事職業小客車駕駛，然已多年未從事職業小
    客車駕駛工作，目前務農，伊當日在路口前80公尺就一直從
    防風林在注意南北向有無來車，到該路口時有稍微踩煞車，
    看沒有車才經過，伊駕車並無任何過失云云。選任辯護人則
    為被告丙○○辯稱：被告丙○○事故發生時係從事務農工作
    ，與告訴人甲○○○係朋友關係，本次搭載並未收取任何金
    錢或報酬，尚非屬從事業務之人；又參酌被告丙○○之車損
    狀況，本案被告丙○○遭撞擊當時車速應屬不快，且乏證據
    足資證明被告丙○○有超速行駛或未減速慢行之情事等語。
  (一)經查：被告乙○○、丙○○曾於上揭時、地，因分別欲直行
    通過前揭無號誌之交岔路口發生擦撞，致被告丙○○所搭載
    之告訴人甲○○○受有創傷性第5 第11及第12胸椎壓迫性骨
    折合併脊髓神經完全性損傷及下半身癱瘓、創傷性右側血胸
    、右側腎臟創傷併血腫及呼吸衰竭等傷害乙情，為被告乙○○、丙○○所坦認，且據證人即被告乙○○所搭載之林溪洲
    、林王麗華於警詢時證述事發經過等情（見他字卷第24頁至
    第27頁），此外，尚有道路交通事故現場圖、財團法人彰化
    基督教醫院96年7 月23日診斷書各1 紙、現場暨車損照片16
    紙、道路交通事故調查報告表(一)、(二)各1 紙在卷可稽（見他
    字卷第7 頁、第4 頁、第28頁至第35頁、第40頁至第41頁）
    。又證人即被告乙○○於本院97年6 月30日審理時證稱：因
    該路口有磚房擋住，該磚房會影響其及被告丙○○之視線，
    等到其發現被告丙○○所駕車輛時，隨即相撞，其完全來不
    及煞車或做任何閃避，其車子行駛到該路口經過磚房時，該
    前方交岔路口內完全沒有車子，其認為自己明知該處看不到
    來車，卻沒有煞車停下來，對方即被告丙○○的疏失應該也
    是如此等語（詳見本院審判筆錄）。按證人乙○○雖同為本
    案之被告，惟其在本院具結後以言詞證述本案之肇事經過，
    且依卷存證據資料內並無任何積極證據足以證明證人乙○○
    上開證述係屬虛偽，亦無足以令人顯信證人乙○○證述為不
    可採之品性證據或前科證據存在，本院自不得僅以證人乙○○為本案同案被告，而全盤抹煞其在訴訟上所具有之證人資
    格及其證言之證明力。蓋據證人乙○○所述，其當天欲進入
    該路口時，交岔路口內尚無任何車輛，再參諸該路口之大小
    ，及被告乙○○、丙○○所述之當時車速，足認被告乙○○
    與被告丙○○2 人到達該路口之時間應相去不遠，倘被告乙○○、丙○○確於進入該路口時，甚或於進入路口前，即注
    意車前狀況，減速慢行，並作隨時停車之準備，實無本案交
    通事故發生之可能。況被告丙○○亦自承：伊對事故路段很
    熟悉，知道該路段常發生嚴重車禍，故駕駛至該處均會很小
    心慢慢開等語，更足徵被告丙○○於進入該路口時，實可預
    見被告乙○○之行車方向可能會有車輛駛出，更應特別注意
    ，保持可隨持減速、閃避等安全措施，惟其竟未能進行有效
    之減速、閃避之安全措施及隨時停車之準備，致與被告乙○○所駕車輛相撞，被告乙○○、丙○○顯然均未能進入該路
    口前注意車前狀況，且被告乙○○未能讓右方車先行，被告
    丙○○未能減速作隨時停車準備等情甚明。
  (二)至被告丙○○事後雖改辯稱：伊已在進入路口前即已特別注
    意，並踩煞車云云，被告丙○○之選任辯護人亦為相同辯護
    ；且證人乙○○於本院同日審理時亦證稱：其撞到被告丙○○所駕車輛時，被告丙○○之車子已經行駛過路中央；且其
    在行車過程中，並未從防風林發現被告丙○○之車輛等語（
    詳見本院當日審判筆錄），惟(1)本案事故發生之交岔路口係
    屬一般鄉○○○道路路口，長僅6.8 公尺，倘以被告丙○○
    於96年11月27日偵訊時自承之行車時速30公里，至路口又減
    速，經過該路口所需之時間僅需約0.8 秒，實係極為短暫之
    時間，況被告丙○○當時所駕車輛，實尚未完全通過該路口
    ，更足徵被告丙○○所駕車輛進入該交岔路口，至與被告乙○○發生碰撞之時間點極為短暫，縱被告丙○○所駕車輛係
    車尾遭被告乙○○撞擊，然亦難憑此即認被告丙○○於駕車
    經過該路口時，確實已減速作隨時停車準備；(2)證人乙○○
    於本院審理時亦證稱：其非當地人，對當地路況不熟等語（
    詳見本院當日審判筆錄），從而，證人乙○○於尚未到達路
    口時，因行車注意力均集中在視線前方，致未及注意前方交
    叉口東西向之車流，亦屬可能，然證人乙○○於本院審理時
    亦證稱：其當日未飲酒且精神狀況正常等語，證人乙○○縱
    對該路況不熟悉，亦絕無可能於搭載其父、母之情況下，明
    知該交岔路口已有車輛仍未減速抑或進行任何閃避。從而，
    縱證人乙○○未能及早於尚未到達交岔路口時，即從防風林
    空隙發現被告丙○○所駕駛之車輛，然亦難憑此即認為本案
    事故過失均係被告乙○○1 人駕車過失，至被告丙○○雖辯
    稱曾從防風林空隙觀察被告乙○○所駕車輛之行車動向，然
    參酌辯護人於審理時庭呈之事故現場照片所示，即被告乙○○之行車方向路邊完全無任何建物及防風林遮蔽，而被告丙○○之行車方向間隔種植防風林，然仍有空隙可見行車動向
    ，倘被告丙○○確有於進入路口前即注意被告乙○○駕車方
    向即南北向之來車，被告丙○○不可能未注意到被告乙○○
    之車輛駛近，被告丙○○此部分辯解實難採信，且更足徵本
    案被告乙○○、丙○○駕車均有通過路口未減速慢行及注意
    車前狀況，作隨時停車準備之過失，被告丙○○此部分辯解
    實難為伊有利之認定，應係事後卸責之詞，不足採信。
  (三)按駕駛人應注意車前狀況，並隨時採取必要之安全措施；且
    汽車行經無號誌之交岔路口，應減速慢行，作隨時停車之準
    備；汽車行駛至交岔路口，其行至未設標誌、標線或號誌劃
    分幹、支線道者，車道數相同時，左方車應暫停讓右方車先
    行，此有道路交通安全規則第94條第3 項、第93條第2 款、
    第102 條第1 項第2 款均定有明文。被告乙○○、丙○○駕
    駛汽車，自應分別注意上述道路交通安全規則之規定，又依
    前揭附卷之交通事故調查報告表所載，本件肇事時天候晴、
    日間自然光線、路面乾燥無缺陷、無障礙物，雖有樹木及農
    舍視距不良等狀況，此有前開道路交通事故調查報告表及現
    場照片可稽，被告乙○○、丙○○本應更加注意前開情況不
    得貿然欲通過交岔路口，且又無不能注意之情事，惟被告乙○○、丙○○均疏未注意及此，被告乙○○未能注意車前狀
    況，且未暫停讓右方車先行，亦未減速慢行，作隨時煞閃、
    停車之準備；被告丙○○則未能注意車前狀況，且未減速慢
    行，作隨時煞閃、停車之準備，即均貿然欲通過上開無號誌
    之交岔路口，致被告乙○○與被告丙○○所駕之車輛相撞，
    被告乙○○、丙○○均有過失已堪認定。況本件經本院檢送
    被告所提出之現場照片及全案卷證，送臺灣省車輛行車事故
    覆議鑑定委員會鑑定，鑑定結果為：一、乙○○駕駛自小客
    車，行經劃設有減速標線路段之無號誌交岔路口，左方車未
    暫停讓右方車先行，為肇事主因；二、丙○○駕駛自小客車
    ，行經劃設有減速標線路段之無號誌交岔路口，未減速慢行
    作隨時停車之準備，為肇事次因，此亦有該委員會97年6 月
    16 日 覆議字第0976202232號函1 紙在卷可稽（見本院卷）
    ，是該鑑定報告亦同認被告乙○○有左方車未暫停讓右方車
    先行之過失；被告丙○○有未減速慢行作隨時停車準備之過
    失。此外，被告乙○○、丙○○過失駕車肇事行為，與告訴
    人甲○○○受有創傷性第5 第11及第12胸椎壓迫性骨折合併
    脊髓神經完全性損傷及下半身癱瘓、創傷性右側血胸、右側
    腎臟創傷併血腫及呼吸衰竭等傷害結果間，具有相當因果關
    係；又告訴人甲○○○前揭傷勢已係屬毀敗下肢機能，而達
    到刑法第10條重傷害之程度，附此敘明。綜上所述，本件被
    告乙○○、丙○○過失致重傷害犯行，事證均臻明確，皆應
    予依法論科。
二、按刑法上所謂業務，係指個人基於其社會地位繼續反覆所執
    行之事務，其主要部分之業務固不待論，即為完成主要業務
    所附隨之準備工作與輔助事務，亦應包括在內，此有最高法
    院71年臺上字第1550號判例意旨可參。本案被告丙○○陳稱
    伊係以務農為業，伊與告訴人甲○○○係朋友關係，伊並未
    向告訴人甲○○○收取車資，僅係告訴人甲○○○偶會給予
    伊加油費等語；而本案因告訴人甲○○○目前已返回日本，
    且自案發後，均未曾就其與被告丙○○之關係加以訊問。從
    而，依目前卷證資料，實無任何證據足資證明被告丙○○係
    有以駕駛為伊反覆執行之主要業務，抑或附隨業務，從而，
    尚難逕以被告丙○○陳稱告訴人甲○○○有時會給伊加油費
    用等語，逕認被告丙○○駕駛汽車係屬伊主要業務抑或附隨
    業務。查被告乙○○、丙○○因過失駕駛行為，致告訴人甲○○○受有創傷性第5 第11及第12胸椎壓迫性骨折合併脊髓
    神經完全性損傷及下半身癱瘓、創傷性右側血胸、右側腎臟
    創傷併血腫及呼吸衰竭等毀敗下肢機能之重傷害，核被告 2
    人所為，均係犯刑法第284 條第1 項後段之過失致重傷害罪
    。公訴人認被告丙○○所為，應依刑法第284 條第2 項後段
    之業務過失重傷害罪處斷，依據前開說明，本院認尚有未洽
    ，惟起訴之社會基本事實相同，爰依法變更起訴法條。又按
    刑法第62條所謂自首，祇以犯人在犯罪未發覺之前，向該管
    公務員申告犯罪事實，而受裁判為已足，並不以使用「自首
    」字樣或言明「自首」並「願受裁判」為必要（最高法院63
    年度臺上字第1101號判例意旨參照）。經查，本案被告乙○○、丙○○2 人於肇事後，在偵查犯罪之員警未發覺伊等為
    犯罪行為人前，即分別於現場及醫院，主動向前往處理之員
    警丁○○陳稱伊等為肇事者等情，此有彰化縣警察局道路交
    通事故肇事人自首情形紀錄表2 紙在卷可稽（見他字卷第46
    、47頁），而被告乙○○、丙○○事後復均有接受裁判之情
    ，足認被告乙○○、丙○○均已符合自首之要件，爰均依刑
    法第62條前段規定，皆減輕其刑。爰審酌被告乙○○、丙○○因本次過失之駕車行為，致告訴人甲○○○受有上述重傷
    害，其傷勢非輕，且全無過失，惟被告乙○○坦承犯行，被
    告丙○○否認有何過失，其等2 人素行均尚佳，此有臺灣高
    等法院被告前案紀錄表存卷可參，被告乙○○係主要過失，
    被告丙○○則係次要過失，目前均尚未與告訴人甲○○○達
    成和解等一切情狀，核情分別量處如主文所示之刑，並均諭
    知易科罰金之折算標準。至公訴人就被告乙○○部分具體求
    處有期徒刑4 月，被告丙○○部分具體求處有期徒刑2 月，
    而被告乙○○因同次車禍致告訴人丙○○受傷部分，業據告
    訴人丙○○於本院撤回告訴；另被告丙○○經本院審理結果
    ，認係犯刑法第284 條第1 項後段之普通過失致重傷害罪，
    尚非同條第2 項後段之業務過失致重傷害罪，是本院審理結
    果，與公訴人據以求刑之客觀情狀雖已有異，惟本院參酌告
    訴人甲○○○之傷勢，認仍以宣告如主文所示之刑度為適當
    ，併此敘明。
四、公訴意旨另略以：被告乙○○於上揭車禍事件中，同時造成
    被害人即被告丙○○受有左肋骨疼痛之傷害，另涉刑法第28
    4 條第1 項後段之過失重傷害罪嫌，依同法第287 條之規定
    需告訴乃論，惟告訴人丙○○業已於本院審理時具狀撤回告
    訴，有刑事撤回告訴狀1 紙在卷可稽，此部分本應為不受理
    之諭知，惟因公訴人認此部分與上開過失致重傷害罪部分，
    具有想像競合犯之裁判上一罪關係，爰不另為不受理之諭知
    ，併此敘明。
據上論斷，應依刑事訴訟法第299 條第1 項前段、第300 條，刑
法第284 條第1 項後段、第62條前段、第41條第1 項前段，刑法
施行法第1 條之1 第1 項、第2 項前段，判決如主文。
本案經檢察官林宏昌到庭執行職務。
中    華    民    國    97    年    7     月    14    日
                     交通法庭   法  官  簡婉倫
以上正本證明與原本無異。
如不服本判決，應於判決送達後10日內，向本院提出上訴書狀，
上訴書狀應「敘述具體上訴理由」，並按他造當事人之人數附繕
本。「切勿逕送上級法院」。
告訴人或被害人對於判決如有不服具備理由請求檢察官上訴者，
其上訴期間之計算係以檢察官收受判決正本之日期為準。
中    華    民    國    97    年    7     月    14    日
                                書記官  林盛輝
附錄本案論罪科刑法條
中華民國刑法第284條第1項
因過失傷害人者，處 6 月以下有期徒刑、拘役或 5 百元以下罰
金，致重傷者，處1 年以下有期徒刑、拘役或5 百元以下罰金。


司法院資訊處製作；財團法人民間司法改革基金會備份。
